臺灣屏東地方法院刑事判決　　　　　　　100年度訴字第326號
公　訴　人　臺灣屏東地方法院檢察署檢察官
被　　　告　陳科云
上列被告因違反毒品危害防制條例案件，經檢察官提起公訴（99
年度毒偵字第2865號），被告於本院準備程序中就被訴事實為有
罪陳述，經本院合議庭裁定由受命法官獨任行簡式程序審理，並
判決如下：
    主  文
陳科云施用第一級毒品，累犯，處有期徒刑壹年。扣案注射針筒
壹支沒收之。扣案第一級毒品海洛因共貳包( 含包裝袋貳只，檢
驗前淨重分別為零點零貳玖公克、零點零肆公克，檢驗後淨重
各為零點零貳壹、零點零貳陸公克) 沒收銷燬。
    事  實
一、陳科云前因施用毒品案件，經觀察勒戒後，認有繼續施用毒
    品傾向，經裁定送強制戒治，於民國91年1 月17日期滿出所
    。並另因施用一級、二級毒品案件分別經本院及臺灣高等法
    院高雄分院判決有期徒刑1 年及8 個月，定應執行刑1 年7
    月確定，於94年1 月10日入監執行，復因竊盜案經本院判決
    有期徒刑3 月確定，而接續執行於95年6 月14日期滿執行完
    畢。又因竊盜案件，經本院以98年度易字第927 號判決處有
    期徒刑7 月確定，於99年9 月1 日期滿執行完畢。詎猶不知
    悔改，明知海洛因屬第一級毒品，不得持有及施用，仍基於
    施用第一級毒品之犯意，於99年11月20日下午某時，在屏東
    縣內埔鄉○○村○○路216 號以針筒注射方式施用第一級毒
    品海洛因1 次。嗣於99年11月23日8 時15分許，在屏東縣內
    埔鄉○○村○○路216 號住處內為警搜獲，並扣得第一級毒
    品海洛因2 包( 檢驗前淨重分別為0.029 公克、0.034 公克
    ，檢驗後淨重各為0.021 、0.026 公克) 及注射針筒1 支，
    復徵得其同意採尿並送驗，檢出海洛因代謝後之嗎啡陽性反
    應，始知悉上情。
二、案經屏東縣政府警察局內埔分局報告臺灣屏東地方法院檢察
    署檢察官偵查起訴，並經本院改依簡式程序審理。
    理  由
一、按簡式審判程序之證據調查，不受第159 條第1 項之限制，
    刑事訴訟法第273 條之2 定有明文，是依上開規定，於行簡
    式審判程序之案件，被告以外之人於審判外之陳述，除有其
    他不得作為證據之法定事由外，應認具有證據能力。查本件
    如下引用被告以外之人於審判外之陳述，因本案採行簡式審
    判程序，復無其他不得做為證據之法定事由，揆諸首揭說明
    ，應認均具有證據能力，合先敘明。
二、前揭犯罪事實，業據被告陳科云於警詢、本院準備程序及審
    理時迭承不諱，又被告為警查獲後在警局所排尿液檢體，經
    送台灣檢驗科技股份有限公司濫用藥物實驗室以酵素免疫法
    初步篩檢後，再以氣相層析質譜儀法為確認鑑定，證實該尿
    液確呈嗎啡（即施用海洛因之代謝物）陽性反應，有台灣檢
    驗科技股份有限公司濫用藥物實驗室於99年12月3 日出具之
    濫用藥物尿液檢驗報告及尿液採證編號姓名對照表（檢體編
    號：內警分字第991122號）各1 份附卷可稽（附於警卷第15
    頁）。綜上，足認被告自白與事實相符，堪可採信，本案事
    證至為明確，被告犯行堪以認定。
三、按毒品危害防制條例於92年7 月9 日修正公布，自93年1 月
    9 日施行，其中第20條、第23條將施用毒品之刑事處遇程序
    區分為「初犯」、「5 年內再犯」、「5 年後再犯」。依其
    立法理由之說明：「初犯」，經觀察、勒戒或強制戒治，應
    為不起訴處分或不付審理之裁定；經觀察、勒戒或強制戒治
    執行完畢釋放後，「5 年內再犯」者，因其再犯率甚高，原
    實施之觀察、勒戒及強制戒治既已無法收其實效，爰依法追
    訴或裁定交付審理。至於經觀察、勒戒或強制戒治執行完畢
    釋放，「5 年後再犯」者，前所實施之觀察、勒戒或強制戒
    治已足以遮斷其施用毒品之毒癮，為期自新及協助其斷除毒
    癮，仍用「初犯」規定，先經觀察、勒戒或強制戒治之程序
    。從而，依修正後之規定，祇於「初犯」及「5 年後再犯」
    2 種情形，有其追訴條件之限制，即須於初犯經觀察、勒戒
    或強制戒治釋放後，5 年內均無施用毒品之行為，始能認其
    前所實施之觀察、勒戒或強制戒治已足遮斷毒癮，而得於5
    年後再犯時，再予適用初犯之規定，重行觀察、勒戒等程序
    。倘5 年內已經再犯，經依法再為保安處分或追訴處罰，縱
    其第3 次（或第3 次以上）施用毒品之時間，在初犯之保安
    處分執行完畢釋放5 年以後，即與「5 年後再犯」之情形有
    別，且因已於「5 年內再犯」，顯見其再犯率甚高，原實施
    觀察、勒戒或強制戒治，已無法收其實效，自無再經觀察、
    勒戒及強制戒治之必要，應由檢察官逕行起訴，始符新法修
    正之本旨（最高法院97年第5 次刑事庭會議決議、97年度台
    非字第540 號判決參照）。查本案被告前因施用毒品案件，
    經法院裁定令入戒治處所施以強制戒治，於執行完畢釋放後
    5 年內再犯施用毒品罪，復經追訴及判處罪刑確定等情，有
    臺灣高等法院被告前案紀錄表1 紙在卷可稽，是本案被告所
    為施用毒品之犯行，距離前開強制戒治執行完畢釋放雖已逾
    5 年，惟被告於上開強制戒治執行完畢釋放後5 年內，既已
    再犯施用毒品罪，並經追訴、處罰，揆諸前揭說明，其本次
    犯行即與毒品危害防制條例第20條第3 項所稱之「5 年後再
    犯」有別，是公訴人依法追訴，於法並無不合，本院自應依
    法論科。
四、按海洛因為毒品危害防制條例第2 條第2 項第1 款所稱之第
    一級毒品。核被告陳科云所為，係犯毒品危害防制條例第10
    條第1 項之施用第一級毒品罪；其持有海洛因之低度行為，
    應為施用海洛因之高度行為所吸收，不另論罪。又被告有如
    事實欄所載前案科刑及執行情形，有臺灣高等法院被告前案
    紀錄表在卷可稽，其於有期徒刑執行完畢後5 年內，故意再
    犯本案有期徒刑以上之罪，為累犯，應依刑法第47條第1 項
    之規定加重其刑。爰審酌被告曾因施用毒品犯行而送觀察、
    勒戒、強制戒治執行完畢及法院判刑確定，仍不知悔改，復
    再度施用第一級毒品，顯見其戒絕毒品之決心不堅，惟念其
    犯後一貫坦承犯行，態度良好，並其犯罪之動機、目的及智
    識程度等一切情狀，量處如主文所示之刑，以示懲儆。另扣
    案之注射針筒1 支，為被告所有供施用本案毒品所用，復據
    被告供承於在卷，依刑法第38條第3 項、第1 項第2 款之規
    定宣告沒收。扣案之白色粉末2 包( 檢驗前淨重分別為0.02
    9 公克、0.034 公克，檢驗後淨重各為0.021 、0.026 公克
    ) ，經屏東縣政府警察局內埔分局依聯華生技公司製造之毒
    品檢驗試劑初步檢驗及高雄市立凱旋醫院濫用藥物檢驗結果
    ，呈海洛因、嗎啡陽性反應，確為第一級毒品海洛因，有前
    開屏東縣政府警察局內埔分局查獲涉嫌毒品危害防制條例案
    毒品初步檢驗報告表、高雄市立凱旋醫院濫用藥物成品檢驗
    鑑定書各1 份在卷可憑，又上開毒品均為被告陳科云所有，
    並供其為本件施用第一級海洛因犯罪所餘之物，業據被告於
    本院審理時陳明在卷，是應依毒品危害防制條例第18條第1
    項前段，於被告所犯施用第一級毒品所處該項罪刑項下，諭
    知沒收銷毀之。再者，包裝上開第一級毒品海洛因之包裝袋
    2 只衡情該包裝袋已分別附著第一級毒品海洛因毒品，難以
    析離，亦無析離之必要與實益，故應將之視為查獲之第一級
    毒品海洛因毒品，亦依毒品危害防制條例第18條第1 項前段
    規定，於被告所犯施用第一級毒品所處該項罪刑項下，一併
    諭知沒收銷燬之。至上開分別鑑驗已耗損之第一級毒品海洛
    因，既業已滅失，自無庸諭知沒收銷燬，附此敘明。
據上論斷，應依刑事訴訟法第273 條之1 第1 項、第284 條之1
、第299 條第1 項前段，毒品危害防制條例第10條第1 項、第18
條第1 項前段，刑法第11條前段、第47條第1 項、第38條第3 項
、第1 項第2 款，判決如主文。
本案經檢察官潘國威到庭執行職務。
中    華    民    國   100    年    5     月    26    日
                  刑事第三庭    法  官  蕭筠蓉
以上正本證明與原本無異。
如不服本判決應於收受判決後10日內向本院提出上訴書狀，並應
敘述具體理由；其未敘述上訴理由者，應於上訴期間屆滿後20日
內向本院補提理由書（均須按他造當事人之人數附繕本）「切勿
逕送上級法院」。
中    華    民    國   100    年    5     月    26    日
                                書記官  張語恬
毒品危害防制條例第10條
施用第一級毒品者，處6月以上5年以下有期徒刑。
施用第二級毒品者，處3年以下有期徒刑。